臺灣高雄地方法院民事裁定
111年度簡聲抗字第6號
抗  告  人  孟毅    


相  對  人  謝智英  
上列當事人間聲請停止執行事件，抗告人不服民國111年9月19日
本院鳳山簡易庭所為111年度鳳簡聲字第4號民事裁定，提起抗告
，本院裁定如下：
    主  文
原裁定廢棄。
准抗告人供擔保新臺幣13,000元後，本院111年度年度司執字第7
4141號清償票款強制執行事件之強制執行程序，於本院111年度
鳳補字第572號債務人異議之訴事件終結確定前，應暫予停止。
抗告程序費用由相對人負擔。
    理  由
一、抗告意旨略以：兩造於民國110年8月17日在高雄市鳳山區調
    解委員會簽署110年度民調字第1392號調解書，約定：㈠兩造
    同意相對人謝智英應償還新臺幣（下同）17萬元予抗告人孟
    毅。其中10萬元於調解成立當場以同額現金交付予孟毅點收
    無訛，不另立據，餘款7萬共分10期返還給付，付款期間為1
    10年9月25日起至111年6月25日前，付款日期為每月25日前
    ，每期償還金額均為7,000元。以上分期給付，均以匯款方
    式匯入孟毅指定帳戶內，且如有一期不履行，視同全部到期
    。孟毅並願拋棄其餘債權之民事請求權；㈡兩造同意孟毅應
    於收訖17萬元後，返還孟毅持有謝智英簽發之面額25萬元本
    票(票號：CH296141號，下稱系爭本票)予謝智英。如於收訖
    後10日內未返還，則孟毅應於111年7月10日前賠付謝智英17
    萬元，付款方式為親交現金予謝智英等語(下稱系爭調解書)
    。相對人嗣以其依約於111年6月25日前履行完畢，但抗告人
    未遵期返還系爭本票為由，持系爭調解書第2項之約定為執
    行名義，聲請強制執行抗告人之不動產，經本院以111年度
    司執字第74141號清償票款強制執行事件（下稱系爭執行事
    件）受理在案。惟抗告人業於111年7月22日將系爭本票以郵
    寄掛號方式寄送予相對人收受，已履行系爭調解書第2項約
    定，抗告人已具狀向本院提起債務人異議之訴（即本院111
    年度鳳補字第572號，下稱系爭異議之訴），並聲請停止系
    爭執行事件之執行程序。惟因抗告人不黯法律，於系爭異議
    之訴起訴狀誤引法律依據為強制執行法第14條第2項規定，
    原審未先命抗告人說明及補正，即逕以系爭調解書無強制執
    行法第14條第2項規定之適用，系爭異議之訴顯無理由而無
    停止執行之必要，駁回停止執行之聲請，容有未洽，抗告人
    現變更系爭異議之訴之法律依據為強制執行法第14條第1項
    規定，爰依法提起抗告，求予廢棄原裁定等語。
二、按有提起異議之訴時，法院因必要情形或依聲請定相當並確
    實之擔保，得為停止強制執行之裁定，強制執行法第18條第
    2 項定有明文。所謂必要情形，由法院依職權裁量定之，法
    院為此決定，應就該異議之訴在法律上是否顯無理由，如不
    停止執行，將來是否難以回復執行前狀態，及倘予停止執行
    ，是否無法防止債務人濫行訴訟拖延執行，致債權人之權利
    無法迅速實現等各種情形予以斟酌，以資平衡兼顧債務人及
    債權人雙方之利益。於債務人聲明願供擔保時，亦然。又按
    異議之訴與停止執行間，法院審核之內容，除顯無理由係屬
    實體事項之判斷外，就該系爭異議之訴在實體上有無理由，
    仍應經調查證據及兩造實質攻防辯論後始能決定，故非屬法
    院於裁定停止執行時應審酌之事項。從而，是否准予停止執
    行，法院僅需綜合相關卷內資料，依形式審查之結果，客觀
    上並無發現聲請停止執行之要件顯然不備，或顯無停止執行
    之必要性時，即得酌定相當之擔保金額而為准許。
三、經查：
　1.相對人以系爭調解書第2項約定為執行名義，向本院民事執
    行處聲請強制執行抗告人名下之不動產，由本院以系爭執行
    事件受理在案，尚未執行終結乙節，業經原審調閱系爭執行
    卷宗查閱無誤。而抗告人主張系爭調解書第2項約定之真意
    係為避免相對人受到系爭本票重複追索風險，且系爭本票已
    返還相對人為由，依強制執行法第14條第2項規定請求撤銷
    系爭執行事件程序，於111年9月8日提起系爭異議之訴乙節
    ，業經本院依職權調閱該案卷宗核閱無訛。
　2.而按調解經法院核定後，當事人就該事件不得再行起訴、告
    訴或自訴；經法院核定之民事調解，與民事確定判決有同一
    之效力；經法院核定之刑事調解，以給付金錢或其他代替物
    或有價證券之一定數量為標的者，其調解書得為執行名義，
    鄉鎮市調解條例第27條第1項、第2項分別定有明文。依此規
    定，系爭調解書應與民事確定判決有同一效力，抗告人以其
    業於111年7月22日履行系爭調解書第2項約定為由提起債務
    人異議之訴，即係主張於執行名義成立後，有消滅或妨礙債
    權人請求之事由發生，則依抗告人變更後之系爭異議之訴起
    訴之法律依據即強制執行法第14條第1項規定形式以觀，尚
    非得認屬顯無理由之情形，依上開說明，系爭異議之訴既非
    不合法或顯無理由，且系爭執行事件若未予停止，將來抗告
    人之系爭異議之訴縱獲勝訴，其名下之不動產恐已經第三人
    拍定而難以回復，自有停止執行程序之必要性存在。是依卷
    內相關資料為形式審查，抗告人聲請停止系爭執行，尚難認
    為要件不備，或顯無停止執行必要之情形，自得酌定相當擔
    保金額准許之。
四、另按法院裁定准許停止強制執行所定之擔保金，係備供債權
    人因停止執行所受損害之賠償，其數額應依標的物停止執行
    後，債權人未能即時受償或利用該標的物所受之損害額，或
    其因另供擔保強制執行所受之損害額定之，非以標的物之價
    值或其債權額為依據（最高法院91年度台抗字第429 號裁定
    意旨參照）。本件相對人因停止執行所受之損害為無法立即
    受償執行金額之損失，若暫予停止執行程序，相對人因而無
    法運用可能受有之期間損害額，應以債權人延時受償期間利
    息之差額為評估依據。相對人聲請強制執行時主張之債權額
    為17萬元，聲請執行標的為抗告人名下之不動產，業經原審
    調閱系爭執行卷宗確認無誤。因不動產之交易價格通常不斐
    ，是相對人聲請執行之不動產市價依衡情應高於17萬元，故
    相對人未能由系爭執行程序獲償而及時取得運用之資金，應
    以債權額17萬元為計。再參酌系爭異議之訴之訴訟標的價額
    未逾50萬元，為應行簡易訴訟程事件，依據司法院頒布各級
    法院辦案期限實施要點規定之第一、二審簡易程序審判案件
    期限，再依案情複雜程度，預估聲請人提起上開訴訟獲准停
    止執行，因而致相對人執行延宕之期間約1年6月，相對人可
    能因無法運用該筆資金而發生相當於利息之損失，本院認該
    項損失之利率，以依法定利率即週年利率5％計算較為客觀，
    且不受利率波動之影響，應屬核算相對人因停止執行所受損
    害最妥適標準，則依前揭標準計算結果，抗告人應提供之擔
    保金額應以13,000元為適當。
五、綜上所述，抗告人提起系爭異議之訴，並依強制執行法第18
    條第2 項規定聲請停止執行，核屬有據，應予准許。原裁定
    駁回抗告人之聲請，尚有未洽。抗告意旨指摘原裁定不當，
    求予廢棄，為有理由，應由本院廢棄原裁定，並酌定相當擔
    保金准許之，改判如主文第2項所示。
六、據上論結，本件抗告為有理由，爰裁定如主文。　　
中　　華　　民　　國　　111 　年　　10　　月　　 12 　日
                  民事第四庭  審判長法官  王  琁
　　　　　　　　　            法      官  王宗羿
            　　　　　　　　　法　    官　徐彩芳
以上正本係照原本作成。
本裁定不得再抗告。　　　　　　　　　　　　　　　　
中　　華　　民　　國　　111 　年　　10　　月　　12　　日
                              書  記  官  吳綵蓁